臺灣臺東地方法院刑事判決　　　　　　　 95年度訴字第343號
公　訴　人　臺灣臺東地方法院檢察署檢察官
被　　　告　戊○○
　　　　　　　　　　　號
指定辯護人　本院公設辯護人甲○○
被　　　告　丙○○
選任辯護人　李泰宏律師
上列被告因強盜案件，經檢察官提起公訴（95年度偵字第2920號
），本院判決如下：
    主  文
戊○○共同攜帶兇器竊盜，累犯，處有期徒刑拾月，扣案之鐵鎚
壹支沒收。
丙○○共同攜帶兇器竊盜，累犯，處有期徒刑捌月，扣案之鐵鎚
壹支沒收。
    事  實
一、戊○○曾於民國93年間因竊盜罪，經本院判處有期徒刑6月
    確定，於94年8月27日縮刑期滿執行完畢，丙○○於82年間
    因懲治盜匪條例等案件，分別經臺灣高雄地方法院、臺灣高
    等法院高雄分院判處有期徒刑1年、10年，應執行有期徒刑
    11 年確定，於92年8月7日假釋中付保護管束期滿執行完畢
    ，猶不知悔改，共同基於意圖為自己不法所有之犯意聯絡，
    於95年12月1日中午12時許，由丙○○騎乘廖明山所有車號
    K67-866號重機車搭載戊○○，共同攜帶戊○○所有客觀上
    足以引起危險之鐵鎚1支，至位在臺東縣卑南鄉○○村○○
    路630巷產業道路旁庚○○之釋迦園內，由丙○○在旁把風
    ，戊○○持鐵鎚敲打拆卸庚○○所有之噴水頭24個、水管開
    關6個得手後，接續於同日下午2時30分許，騎車至位在臺東
    縣卑南鄉○○村○○路630巷產業道路旁乙○○之釋迦園內
    ，由丙○○把風，戊○○持鐵鎚拆卸王秋春所有之水管開關
    1個得手後，為乙○○發現後質問，兩人隨即騎車逃離現場
    ，王秋春因未能跟隨旋以電話通知己○○、辛○○前往追捕
    ，己○○、辛○○即於附近搜尋，嗣於同日下午3時許始在
    臺東縣卑南鄉○○村○○路575巷前發現戊○○、丙○○之
    行蹤，戊○○被辛○○追捕時，因手持安全帽亂揮反抗，而
    傷及辛○○之左臉頰（傷害部分未據告訴）後逃逸，丙○○
    則於己○○追捕中趁隙逃逸，棄置機車、鐵鎚、竊得之噴水
    頭、水管開關，經己○○報警處理後，為警於同日下午4時
    許，在臺東縣卑南鄉○○村○○路575巷太平集貨場附近逮
    捕，並扣得鐵鎚1支、噴水頭24個及水管開關7個。
二、案經臺東縣警察局臺東分局報告臺灣臺東地方法院檢察署檢
    察官偵查起訴。
    理  由
壹、程序方面：
一、按「被告以外之人於審判外之言詞或書面陳述，除法律有規
    定者外，不得作為證據」，刑事訴訟法第159條第1項定有明
    文。本件證人王秋春、己○○、辛○○等人於警詢時所為之
    筆錄，均係被告以外之人於審判外之陳述，屬傳聞證據，而
    被告及其辯護人於本院行準備程序時已就上開供述之證據能
    力提出爭執，且上開證人警詢中之陳述與刑事訴訟法第159
    條之2或第159條之3所定情形不相符合，且尚非為證明本件
    犯罪事實之存否所必要者，復查無其他得例外取得證據能力
    之法律依據，依刑事訴訟法第159條第1項規定，該項證據方
    法應予排除，不得作為本案證明被告有罪之依據。
二、再按被告以外之人（包括證人、鑑定人、告訴人、被害人及
    共同被告等）於偵查中向檢察官所為陳述，除顯有不可信之
    情況者外，得為證據，刑事訴訟法第159條之1第2項定有明
    文。蓋因檢察官與法官同為司法官署，且檢察官代表國家偵
    查犯罪，依法有訊問被告、證人及鑑定人之權力，且須對被
    告有利、不利之情形均應注意，況徵諸實務運作，檢察官實
    施刑事偵查程序，亦能恪遵法定程序之要求，不致有違法取
    證情事且可信度極高，是被告以外之人前於偵查中已具結而
    為證述，除反對該項供述得具有證據能力之一方，已釋明「
    顯有不可信之情況」之理由外，不宜以該證人未能於審判中
    接受他造之反對詰問為由，即遽指該證人於偵查中之陳述不
    具證據能力，方符前揭法條之立法意旨。是證人乙○○、己○○、辛○○於檢察官偵查時具結所為之證述，被告未曾提
    及檢察官在偵查時，有任何不法取供之情形，是客觀上並無
    顯不可信之情況，前揭證人於偵查中之證言自具有證據能力
    。
三、按被告以外之人於審判外之言詞或書面陳述，除法律有規定
    者外，不得作為證據。又被告以外之人於審判外之陳述，經
    當事人於審判程序同意作為證據，法院審酌該言詞陳述或書
    面陳述作成時之情況，認為適當者，亦得為證據。當事人、
    代理人或辯護人於法院調查證據時，知有第159條第1項不得
    為證據之情形，而未於言詞辯論終結前聲明異議者，視為有
    前項之同意，刑事訴訟法第159條第1項及第159條之5分別定
    有明文。查被告及辯護人對於庚○○於警詢中，乙○○、己○○、辛○○於偵查中之陳述，在本院準備程序及審理中，
    就證據能力一節均表示無意見（見本院卷第49頁、第50頁、
    第96頁），且未於本案言語辯論終結前聲明異議，本院審酌
    庚○○於警詢，王秋春、己○○、辛○○於偵查中之陳述係
    其親身經歷之事實所為者，依其等陳述作成時之情況，並不
    無適當之情形，且在製作筆錄之際神智清楚，製作過程亦無
    強暴、脅迫等不法情事，筆錄製作完成後，尚提示筆錄供證
    人閱覽後始予簽名等情，已足徵其等陳述係出於自由意識下
    之陳述，自均得為證據。
貳、實體方面：
一、訊據被告戊○○、丙○○於警詢、偵查及本院審理中均坦承
    有攜帶兇器竊盜之犯行，核與證人庚○○、乙○○、己○○
    、辛○○證述之情節相符，並有贓物認領保管單2紙、診斷
    證明書3紙、酒測紀錄表4紙、刑案現場測繪圖1紙、照片26
    張、土地租賃契約書1份及機車車籍查詢1紙在卷可按，另有
    扣案之鐵鎚1支可資佐證，足認被告等自白與事實相符，應
    可採信。本案事證明確，被告等犯行洵堪認定，應予依法論
    科。
二、核被告戊○○、丙○○所為，均係犯刑法第321條第1項第3
    款之加重竊盜罪。按竊盜或搶奪，因防護贓物、脫免逮捕或
    湮滅罪證，而當場施以強暴、脅迫者，以強盜論，刑法第32
    9 條訂有明文。次按刑法第329條所謂當場，固不以實施竊
    盜或搶奪者尚未離去現場為限，即已離盜所而尚在他人跟蹤
    追躡中者，仍不失為當場。惟於竊盜或搶奪者離去盜所後，
    行至中途始被撞遇，則該中途，不得謂為當場，此時如因彼
    此爭執，犯人予以抵抗，實施強暴或脅迫，除可另成立其他
    罪名外，不生以強盜論之問題；刑法第329條之強暴脅迫，
    以當場實施者為限，如在脫離犯罪場所或追捕者之視線以後
    ，基於別種事實而實施時，則雖意在防護贓物或脫免逮捕，
    亦不過為另犯他罪之原因，與前之竊盜或搶奪行為無關，自
    不能適用該條以強盜論，業經最高法院分別著有28年上字第
    1984號及28年非字第43號判例可資參照。經查，證人乙○○
    到庭具結證稱，當日在其釋迦園看到戊○○在敲水管，丙○○從園裡出來，就跟他們說水管被撬壞，丙○○即騎車載戊○○離開，其待在原處看被弄壞的水管，本來想跟他們，但
    是想說岔路那麼多不知道他們往那裡走，又跟不上就不跟了
    ，他們就不見了等語（見本院卷第82頁至85頁）；證人己○○到庭具結證稱，乙○○打電話來，說她水管被偷了，其到
    場後沒有看到被告，就打電話問乙○○小偷在哪裡，乙○○
    說她沒有跟上，其問乙○○小偷的穿著特徵，在附近閒逛，
    碰到2、3個陌生人後才碰到被告2人等語（見本院卷第88頁
    ），足認當時被告2人已脫離犯罪場所及乙○○之視線，己○○僅依被告2人特徵在附近巡視始發現，非屬在犯罪現場
    追捕之人，核與刑法第329條竊盜因脫免逮捕而「當場」施
    以強暴脅迫所規定「當場」之要件不相符合，揆諸前揭判例
    ，應認被告等所為尚不足認以成立準強盜罪，原公訴意旨認
    被告等所為均係犯刑法第321條第1項第3款、第329條之準強
    盜罪，依上所述，雖有未洽，然此業據檢察官於不變動其社
    會基本事實之前提下，於96年1月24日審理時當庭更正起訴
    法條為刑法第321條第1項第3款之加重竊盜罪，並為論告，
    本院自應以檢察官所當庭變更，為起訴之論罪法條，無庸再
    依據刑事訴訟法第300條之規定，變更檢察官所引之起訴法
    條。被告戊○○與丙○○共同犯罪，彼此間有犯意聯絡及行
    為分擔，均為共同正犯。被告等前後2個攜帶兇器竊盜之作
    為，係出於竊盜之單一目的，且時間、空間均密接，為接續
    犯，應論以攜帶兇器竊盜單純一罪。被告戊○○曾於93年12
    月6日，因竊盜罪，經本院法院判處有期徒刑6月確定，並於
    94年8月27日縮刑期滿執行完畢，被告丙○○於82年5月6日
    ，因懲治盜罪條例等案件，分別經臺灣高雄地方法院及臺灣
    高等法院高雄分院判處有期徒刑1年、10年，應執行有期徒
    刑11年確定，於92年8月7日假釋付保護管束期滿執行完畢，
    有卷附臺灣高等法院被告前案紀錄表可按，5年以內再犯本
    件有期徒刑以上之罪，均為累犯，依刑法第47條第1項規定
    加重其刑。審酌被告戊○○前有多次竊盜前科，被告丙○○
    有懲治盜匪條例之前科，竟不思悔改再犯本罪，足見其等品
    行非佳，參酌被告等共同犯罪之行為分擔，被告戊○○著手
    行竊，被告何大風擔任把風工作，犯罪動機、目的、手段、
    所竊取財物價值非鉅及犯後坦承犯行之態度等一切情狀，分
    別量處如主文所示之刑，以示警懲。至扣案之鐵鎚1支係被
    告戊○○所有供犯罪所用之物，爰依法沒收之。
據上論斷，應依刑事訴訟法第299條第1項前段，刑法第28條、32
1條第1項第3款、第47條第1項、第38條第1項第2款，判決如主文
。
本案經檢察官丁○○到庭執行職務
中　　華　　民　　國　　96　　年　　2 　　月　　7 　　日
                  刑事第一庭  審判長法  官  陳中和
                                    法  官  詹慶堂
                                    法  官  徐淑芬
以上正本證明與原本無異。
如不服本判決，應於判決送達後10日內向本院提出上訴狀（須附
繕本）。
「切勿逕送上級法院」
                                    書記官　王希文
中　　華　　民　　國　　96　　年　　2 　　月　　7 　　日
附錄本案論罪科刑法條全文
中華民國刑法第321條
犯竊盜罪而有左列情形之一者，處六月以上、五年以下有期徒刑
：
一  於夜間侵入住宅或有人居住之建築物、船艦或隱匿其內而犯
    之者。
二  毀越門扇、牆垣或其他安全設備而犯之者。
三  攜帶兇器而犯之者。
四  結夥三人以上而犯之者。
五  乘火災、水災或其他災害之際而犯之者。
六  在車站或埠頭而犯之者。
前項之未遂犯罰之。
